【裁判字號】    95,重訴緝,1
【裁判日期】    950522
【裁判案由】    擄人勒贖等
【裁判全文】
臺灣花蓮地方法院刑事判決             95年度重訴緝字第1號
公  訴  人  臺灣花蓮地方法院檢察署檢察官
被      告  丙○○
選任辯護人  曾泰源律師
上列被告因擄人勒贖等案件，檢察官提起公訴（83年度偵字第12
70號）後，聲請改依協商程序而為判決，本院判決如下：
    主  文
丙○○共同私行拘禁，處有期徒刑壹年貳月。
    犯罪事實及證據名稱
一、犯罪事實：
    緣甲○○與在台北縣板橋市○○街二巷12號開設尚鼎代書事
    務所之陳丙燐（嗣經判決無罪確定）間為借款債務糾紛未能
    解決，乃於民國82年11月間，經陳天倉 (即陳柏璁) 之介紹
    認識馮輝燕（業經判決無罪確定），乃央其出面處理，設法
    向陳丙燐討回如附表編號(一)至(四)所載不動產擔保之有關權利
    證明文件，以便辦理塗銷抵押權設定登記。馮輝燕遂邀洪兆
    民（業經台灣高等法院花蓮分院以其共涉私行拘禁罪名，判
    處有期徒刑二年，嗣經三審定讞並已執行完畢）、林成賓（
    業經台灣高等法院花蓮分院以其共涉私行拘禁罪名，判處有
    期徒刑一年六月，嗣經三審定讞並已執行完畢） 2人參與，
    於同年12月，馮輝燕、洪兆民、林成賓與甲○○共同前往板
    橋市陳丙燐之代書事務所與陳丙燐商討解決債務之條件未果
    後，馮輝燕、洪兆民、林成賓及甲○○ 4人遂轉往台北市某
    西餐廳再研商要以多少金額解決上開債務，甲○○同意洪兆
    民提議支付新臺幣（下同）700 萬元，由洪兆民等負責解決
    （陳丙燐當時未在場，尚不知甲○○同意以 700萬元解決）
    ，討回如附表編號(一)至(四)所載不動產擔保之有關權利證明文
    件資料，以便辦理塗銷抵押權設定登記，經馮輝燕、洪兆民
    、林成賓多次與陳丙燐談判並向陳丙燐佯稱甲○○願以 400
    萬元解決債務（隱匿 300萬元），陳丙燐乃以為甲○○願以
    400 萬元和解，又陳丙燐迫於情勢，遂代表債主陳丁燐等同
    意以300萬元了結與甲○○間債務糾紛，100萬元作為洪兆民
    等之報酬（實際上洪兆民等人所得之報酬為 400萬元）。甲○○、馮輝燕乃電邀洪兆民、林成賓攜帶前開供擔保之不動
    產之權利證明文件來花蓮市辦理清償事宜，並約定於83年 1
    月12日中午12時許，在統帥飯店附設西餐廳見面，洪兆民、
    林成賓、丙○○、馮輝燕、林國文、溫義郎、陳丙燐及金主
    陳丁燐等與甲○○等人即依約到場，甲○○要求先返還前開
    供擔保之不動產之權利證明文件，辦妥塗銷抵押權設定登記
    後再付款，為洪兆民及陳丙燐所堅拒，陳丙燐憤而離席飛返
    台北。洪兆民、林成賓、丙○○認甲○○無履行清償約定之
    誠意，頓感受騙，有失顏面，遂基於共同以強押甲○○之方
    式迫使其履行其前所應允支付之 700萬元之犯意聯絡，於當
    日下午 1時10分許，離開統帥飯店之際，佯稱欲與甲○○前
    往花蓮市○○○路皇帝仲介公司辦理塗銷抵押權設定登記事
    宜，乃乘坐甲○○所駕駛之TB－9663號自用小客車離去，不
    知情之馮輝燕則自行駕車載溫義郎及林國文前往，當甲○○
    駕車行至花蓮市署立花蓮醫院附近，洪兆民、林成賓及丙○○即強令甲○○坐於後座中間，洪兆民與丙○○分坐其兩側
    予以挾持，由林成賓駕車往鹽寮方向行駛，非法剝奪甲○○
    之行動自由，途中洪兆民等 3人並以將甲○○綁上石頭丟下
    海裡餵魚等語相脅，致甲○○心生畏懼，並拳腳相向（惟未
    成傷），斥責其不守信諾，嗣將車開至花蓮縣吉安鄉函園休
    閒渡假中心，於客房內喝令甲○○打電話籌款，因甲○○無
    法籌得，且褲袋內預藏有小型錄音機為洪兆民等發現，洪兆
    民等 3人乃將甲○○身上小型錄音機、金寶公司、甲○○、
    李旭秋（甲○○之父）之印章、呼叫器及錄音機扣留（按均
    已返還甲○○），並以原車將甲○○押往台北，沿途屢施威
    嚇甲○○履行債務，途中甲○○曾回覆其妻乙○○呼叫器之
    呼叫，並告知被挾持，速籌款 700萬元始能獲釋，當車行抵
    台北之後，洪兆民等 3人將甲○○押至台北縣板橋市○○街
    二巷12號陳丙燐開設之尚鼎代書事務所解決，因乙○○無法
    一次籌得 700萬元，經洪兆民與乙○○在電話中討價還價後
    ，同意於83年1月13日下午 4時，先籌100萬元攜至台北市松
    山機場交付放人，餘款600萬元分期給付，洪兆民等3人旋即
    將甲○○押至台北市○○○路○段128號世界大廈10樓之4房
    間內予以拘禁看管，同年月13日下午 4時許，乙○○邀馮輝
    燕、林國文陪同攜帶 100萬元搭機飛抵台北市松山機場後，
    由馮輝燕電告洪兆民等 3人，經洪兆民、林成賓前來確認款
    項無訛後，洪兆民遂電話聯絡丙○○於同日下午 6時許，將
    甲○○由前開拘禁之房間押至松山機場釋放，甲○○始得恢
    復行動自由。洪兆民取得 100萬元後，將其中50萬元交與陳
    丙燐之金主陳丁燐、陳國欽 (陳丁燐之子) ，並取得如附表
    編號(三)、(四)所載不動產擔保之有關權利證明文件交與甲○○
    ，甲○○乃偕同乙○○、馮輝燕、林國文等返回花蓮市，並
    於83年 1月14日塗銷如附表編號(三)、(四)所載之抵押權設定登
    記。甲○○為恐再遭挾持，乃依約履行給付，先後於：(一)同
    年 1月17日晚上，由馮輝燕、林國文及溫義郎陪同在台北市
    太豪大飯店內，將 200萬元交予洪兆民，洪兆民旋於同日夜
    間，持其中 100萬元在台北市富爺酒店轉交陳丙燐，並取回
    如附表(一)、(二)所載不動產擔保之有關權利證明文件後，先將
    其中附表編號(一)所示之權利證明文件交與甲○○攜返花蓮市
    ，於同年1月19日辦理塗銷該部分抵押設定登記。另100萬元
    洪兆民自取40萬元，交付林成賓35萬元、馮輝燕20萬元（馮
    輝燕又自其中取2萬元交付林國文），餘5萬元支付酒菜錢。
    越2日（即同年1月21日) ，馮輝燕及溫義郎自台北將甲○○
    所駕駛之上開小客車開返花蓮市交還甲○○。(二)同年 1月28
    日下午8時10分許，甲○○再籌120萬元交與馮輝燕轉交洪兆
    民等，馮輝燕自留50萬元 (自其中取3萬元交溫義郎)，交付
    70萬元予洪兆民；(三)83年3月8日，在花蓮市門諾醫院附近，
    乙○○於陳天倉之陪同下，又交付80萬元給洪兆民，取回附
    表編號(二)所示之權利證明文件，旋甲○○即持該權利證明文
    件前往辦理塗銷該部分抵押權設定登記。上開80萬元，洪兆
    民自取50萬元，另交付10萬元予丙○○，另10萬元支付洪兆
    民等人在酒店之簽帳費用。嗣甲○○反悔於同年 3月30日向
    花蓮縣警察局刑警隊報案後，再故意約洪兆民於同年4月8日
    下午4時許，在花蓮機場交付餘款200萬元，俟洪兆民依約偕
    同不知情之女友原珍珍搭機飛抵花蓮機場後，即為預先埋伏
    之警察當場逮獲（上開犯罪事實業經蒞庭檢察官依據台灣高
    等法院花蓮分院85年度上更(一)字第75號確定判決所認定之犯
    罪事實提出更正）。
二、證據名稱：
  (一)被告丙○○於本院訊問中之自白。
  (二)證人即同案被告洪兆民、林成賓、馮輝燕、陳丙燐及林國文
    於另案偵、審中之陳述。
  (三)證人即告訴人甲○○、證人乙○○於另案偵、審中之指證。
  (四)系爭土地及建築改良物登記簿謄本、土地塗銷抵押設定登記
    資料、借款合約書及贓證物品認領保管收據等件附卷可證。
三、本件經檢察官與被告於審判外達成協商之合意，且被告已認
    罪，其合意內容為：被告願受科刑範圍為有期徒刑1年2月之
    宣告。經查上開協商合意並無刑事訴訟法第455條之4第 1項
    所列情形之一，檢察官聲請改依協商程序而為判決，本院爰
    不經言詞辯論，於協商合意範圍內為協商判決，合予敘明。
四、應適用之法條：刑事訴訟法第455條之2第1項、第455條之 4
    第2項、第455條之8、第454條，刑法第28條、第302條第1項
    （此論罪法條亦經蒞庭檢察官當庭更正），罰金罰鍰提高標
    準條例第1條前段。
五、本判決除有刑事訴訟法第455條之4第1項第1款、第2款、第4
    款、第6款、第7款所定情形之一，或違反同條第 2項規定者
    外，不得上訴。如有前述得上訴之理由，得自收受判決送達
    之日起10日內，向本院提出上訴書狀上訴於第二審法院。
中    華    民    國    95    年    5     月    22    日
                        臺灣花蓮地方法院刑事第一庭
                            法    官    張  健  河
上列正本證明與原本無異。
                            書記官
中    華    民    國    95    年    5     月    23    日
附錄本判決論罪之法律條文：
中華民國刑法第302條第1項：
私行拘禁或以其他非法方法，剝奪人之行動自由者，處五年以下
有期徒刑、拘役或三百元以下罰金。


司法院資訊處製作；財團法人民間司法改革基金會備份。
